【裁判字號】    97,消債清,67
【裁判日期】    971231
【裁判案由】    清算事件
【裁判全文】
臺灣臺南地方法院民事裁定            97年度消債清字第67號
債  務  人  甲○○
                      之9
上列當事人因消費者債務清理事件聲請更生，本院裁定如下：
    主    文
聲請駁回。
聲請費用由債務人負擔。
    理    由
一、按債務人不能清償債務或有不能清償之虞者，得依本條例所
    定更生或清算程序，清理其債務，消費者債務清理條例第3
    條定有明文。又聲請更生或清算不合程式或不備其他要件者
    ，法院應以裁定駁回之，但其情形可以補正者，法院應定期
    間先命補正，復為同條例第8條所明定。
二、本件聲請意旨略以：債務人有不能清償債務之情事，前已提
    出債權人清冊，以書面向最大債權金融機構萬泰商業銀行（
    下稱萬泰銀行）請求共同協商債務清償方案，惟債務人須負
    擔女生活費每月新臺幣（下同）10,000元及房租3,000 元，
    若再加上自己之生活費及母親扶養費，依目前薪資每月24,0
    00元，均勉強度日，因此每月還款5,000 元，實無能力繳納
    ，因此協商不成立，其無擔保或無優先權之債務總額未逾1,
    200 萬元，復未經法院裁定開始更生程序或宣告破產，為此
    ，依消費者債務清理條例提出本件清算之聲請等語。
三、衡諸債之關係，係以當事人間之信賴關係為基礎，為社會經
    濟組織之重要支柱，故當事人於以法律行為追求自己之利益
    之際，亦應顧及對方之利益，並考量債權債務在社會上之作
    用，本於誠實及信用之原則，行使債權及履行債務。是對於
    已陷入經濟上困境之消費者，若任其於惡性循環之債務窘境
    中生存，將衍生嚴重之社會問題，難以維持安定之社會經濟
    秩序，故為兼顧債權人、債務人雙方之利益，對陷於經濟上
    困境之消費者，乃允其於消費者債務清理條例施行後，得選
    擇以重建型之更生程序或清算型之清算程序清理其債務，藉
    以妥適調整債務人與債權人及其他利害關係人間之權利義務
    關係，保障債權人獲得公平受償，並謀求消費者經濟生活之
    重建復甦機會。惟若債務人履行債務並無困難，僅係為圖謀
    減免債務，而不為債務之履行，自有違債權契約為誠信契約
    之本旨。
四、經查：
（一）本件前置協商程序中，萬泰銀行提出之還款方案為「分二
      階段還款，月付5,000 元、利率0%」，然債務人無力負擔
      ，因此協商不成立，業據債務人提出前置協商不成立通知
      書、萬泰銀行提出陳報狀在卷可稽。
（二）債務人主張須負擔子女生活費每月10,000元及房租3,000
      元，若再加上自己之生活費及扶養母親費用，依目前薪資
      每月24,000元，均勉強度日，因此每月還款5,000元，實
      無能力繳納。惟查：債務人主張須扶養其母親郭張阿玉及
      其子女郭芸廷、郭佑鑫，經本院參酌96年度綜合所得稅受
      扶養人每人免稅額77,000元計算（滿70歲以上受扶養人每
      人免稅額115,500元），可知郭張阿玉（民國22年8月15日
      生）每月基本生活所需約9,750元為適當。然郭張阿玉每
      月尚領有敬老津貼每月3,000元，且扶養義務人共七人，
      準此，本院認債務人為郭張阿玉支出每月基本生活費用共
      計946元｛（9,750－3,000）÷7＝946｝為已足。另郭芸
      廷、郭佑鑫每月基本生活所需約6,500元為適當，然郭芸
      廷、郭佑鑫扶養義務人共二人（前妻亦有工作收入），準
      此，本院認債務人為郭芸廷、郭佑鑫支出每月基本生活費
      用共計6,500元。
（三）債務人平均每月收入約24,000元，然台灣省97年每月每人
      最低生活費係9,829 元，有內政部歷年最低生活費一覽表
      1 份在卷可稽，債務人於履行債務期間本應節約省用，過
      較不寬裕之經濟生活，並誠實勤勉地履行債務，以符合公
      平正義及誠信原則，因此本院認債務人每月基本生活費用
      以9,829 元為已足。是以債務人每月收入24,000元扣除債
      務人每月生活費9,829 元及扶養費7,446 元後，剩餘6,72
      5 元，並非不足以履行與萬泰銀行提出之協商還款金額每
      月5,000 元。綜上，債務人應有能力與各債權人達成分期
      償還之協議，債務人捨此不為，並主張其不能清償債務云
      云，自不足採。
五、綜上所述，債務人既非不能清償債務或有不能清償之虞，其
    更生之聲請即不符消費者債務清理條例第3 條所定要件，且
    上開欠缺又屬無從補正，依上開說明，自應駁回其清算之聲
    請，爰裁定如主文。
中    華    民    國    97    年    12     月   31    日
              民事第三庭    法      官  黃莉莉
上為正本係照原本作成。
如不服本裁定，應於裁定送達後10日內，以書狀向本院提出抗告
，並繳納抗告費新臺幣1,000元。
中    華    民    國    97    年    12    月    31    日
                            書  記  官  陳著振


司法院資訊處製作；財團法人民間司法改革基金會備份。
